【裁判字號】    90,訴,240
【裁判日期】    900622
【裁判案由】    公共危險等
【裁判全文】
臺灣板橋地方法院刑事判決                            九十年度訴字第二四號
    公  訴  人  臺灣板橋地方法院檢察署檢察官
    被      告  戊○○
    指定辯護人  本院公設辯護人甲○○
    被      告  乙○○
    選任辯護人  賴玉梅
                黃紀錄
                林正隆
右列被告因公共危險等案件，經檢察官提起公訴（八十九年度偵字第三五七二號、八
十九年度偵字第一○四○四號），本院判決如左：
    主  文
戊○○意圖供行使之用，而偽造有價證券，處有期徒刑肆年。偽造之萬通商業銀行蘆
洲分行、面額陸萬伍仟元，編號ＡＨ0000000號之支票壹紙沒收。
戊○○被訴放火燒燬現供人使用住宅罪部分無罪。
乙○○無罪。
    事  實
一、戊○○意圖為自己不法之所有，於民國八十九年一月二十七日十二時三十分至十
    四時間之某時，侵入辛○位於台北縣蘆洲市○○路三四巷三三號二樓之住宅後，
    竊取辛○所有之鑽石三顆、男女對錶十組、珍珠項鍊十串、印章二只、美金一百
    四十一元及支票六本等物，得手後復意圖供行使之用，於同年一月二十九日十四
    時許，在台北縣三重市○○路大安銀行前，盜蓋辛○之印章於所竊得辛○所有之
    萬通商業銀行蘆洲分行、編號ＡＨ0000000號之支票上，再偽填面額新台
    幣（下同）陸萬伍仟元整、發票日八十九年一月二八日、受款人乙○○字樣於其
    上後，連同其所竊得辛○所有之手錶一只，當場一併交予不知情之乙○○以抵前
    債。嗣乙○○持上開支票前往萬泰銀行新埔分行提示時，因辛○前已通知銀行支
    票業已滅失而不獲兌現，而為警循線查獲上情，並在戊○○位於三重市○○街一
    一０巷十一弄七號五樓之住處及乙○○處，各尋獲辛○之手錶一只。
二、案經辛○訴由臺北縣警察局蘆洲分局報告台灣板橋地方法院檢察署檢察官偵查起
    訴。
    理  由
壹、有罪部分：
一、訊據被告戊○○就右揭事實，除辯稱因八十九年一月二十七日下午辛○住處發生
    火災，伊是在火災撲滅後約在下午四時許獨自進入辛○住處，見屋內客廳內有一
    帆布包，認為是財物即予竊走，打開後發現內有手錶二支、印章一只、美金一百
    四十一元及支票一本等物云云外，餘均坦承不諱，與告訴人辛○、同案被告乙○○所述支票遭戊○○取走偽開之情節互核大致相符。經查：告訴人辛○指稱於住
    處火災發生時雖不在家，但火災發生後經通知回到住處時，一樓大門有管制，經
    表明為屋主後才能進入，當時均未見到戊○○進入現場等情。另經傳訊證人即首
    位到場救火之蘆洲分局消防隊成功小隊消防員丁○○證稱：救火過程中及收隊時
    並未見到被告，而進入火場時主臥室床舖很亂，感覺上像被搜過（九十年三月十
    三日訊問筆錄），證人即負責火場人員進出管制之警員吳添來則證稱：當時除消
    防員及警察外，其他人員均不能進出現場，亦無自稱住戶之人要求進入，收隊時
    亦不可能留著屋子沒人管就收隊離去，最後離去的一隊會將大門上鎖，不可能讓
    門戶洞開（九十年三月二十七日訊問筆錄），證人即台北縣消防局第三大隊成功
    消防分隊消防員壬○○證稱：到達時大門鐵門仍然上鎖，救火時都會進行管制出
    入等情（九十年四月十三日訊問筆錄），證人即告訴人辛○之同棟對門鄰居丙○○○則證稱：發生火災時其在樓下大門口叫人打一一九報警，那時煙很大，因此
    不敢再進入火場，救火過程中都在一樓大門口，當時均只有住戶走出來，沒有人
    走進去，辛○是滅火後約半小時到家，其一直在一樓大門口等辛○回來，這中間
    並未見過不是住戶的人，辛○回家前大門是關著的，其他人都進不去，僅有消防
    員進去救火，辛○回家後其有一起進去看，客廳沒有被燒到，但整間屋內的水淹
    到腳踝深（同前訊問筆錄），證人即辛○之母陳莊淑嬌證稱，當天接獲通知後，
    比辛○早到達現場，和一些鄰居在樓下大門等到辛○回來，當時都沒有人進去，
    進入辛○住處時，水淹得很厲害，大蓋淹到腳踝（同前訊問筆錄）等情。足見火
    災發生後，人員均不得隨意出入，而火警至辛○返家前，被告戊○○既無從進入
    屋內，自無在火勢撲滅後進入現場竊取財物之可能，顯見其所供行竊之情節有避
    重就輕之疑，難以採信。其竊取辛○財物應係辛○當日十二時三十分許離家至十
    四時許火災發生前之某時所為，已堪認定，至被告戊○○是否另有共犯則無從認
    定。此外復有扣案之手錶二支、被告戊○○偽造之萬通銀行蘆洲分行支票一紙、
    被告戊○○書與被告乙○○留存之字據一紙在卷可佐，足見被告戊○○前揭自白
    部分與事實相符，堪予採信，事證明確，被告戊○○犯行已堪認定，自應依法論
    科。
二、核被告戊○○所為，係犯刑法第三百二十條第一項之竊盜罪、刑法第三百零六條
    第一項之侵入住宅罪、刑法第二百零一條第一項之偽造有價證券罪。被告戊○○
    盜蓋辛○印章係偽造有價證券之部分行為，又行使偽造有價證券之低度行為，應
    為偽造有價證券之高度行為所吸收，均不另論罪。被告戊○○所犯竊盜、侵入住
    宅及偽造有價證券三罪間，具有方法結果之牽連關係，應從一重即偽造有價證券
    罪論處。爰審酌被告戊○○原與告訴人認識，竟利用知悉告訴人離家之機會侵入
    告訴人住宅行竊，對於告訴人居家安全及社會治安危害嚴重，竟復以竊得之支票
    本及印鑑章偽造有價證券使用，惡性重大，不容輕縱，兼衡其犯後坦承竊盜、就
    偽造有價證券犯行部分坦承不諱等一切情狀，量處如主文所示之刑，以示警懲。
    至被告戊○○偽造之萬通商業銀行蘆洲分行、面額陸萬伍仟元，編號ＡＨ000
    0000號之支票一紙，為偽造之有價證券，應依刑法第二百零五條規定沒收之
    。
貳、無罪部分：
一、公訴意旨略以：被告戊○○夥同真實姓名身分不詳之男子，共同意圖為自己不法
    之所有，於民國八十九年一月二十七日中午，侵入辛○位於台北縣蘆洲市○○路
    三四巷三三號二樓之住宅後，竊取辛○所有之對錶、支票本等物後，得手後為破
    壞現場以避免遺留痕跡，竟放火燒燬該現供人使用之住宅，致生公共危險，隨即
    逃離現場。復意圖供行使之用，於同年一月二十九日十四時許，偽造完成辛○為
    發票人之前揭支票後，在台北縣三重市○○路大安銀行前，連同其所竊得辛○所
    有之手錶一只，當場一併交予被告乙○○以抵前債。乙○○明知該張支票及手錶
    一只，均係戊○○竊盜所得之贓物，竟仍予以收受。因認被告戊○○另犯刑法第
    一百七十三條第一項之放火燒燬現供人使用住宅罪；被告乙○○所為，係犯刑法
    第三百四十九條第一項之收受贓物罪嫌。
二、按犯罪事實應依證據認定之，無證據不得推定其犯罪事實。又不能證明被告犯罪
    者，應諭知無罪之判決，刑事訴訟法第一百五十四條、第三百零一條第一項分別
    定有明文。所謂證據，係指足以認定被告確有犯罪行為之積極證據而言，該項證
    據自須適合於被告犯罪事實之認定，始得採為斷罪資料。苟積極證據不足為不利
    於被告事實之認定時，即應為有利於被告之認定，更不必有何有利之證據（參照
    最高法院二十九年上字第三一０五號、三十年上字第八一六號判例），又事實之
    認定，應憑證據，如未能發現相當證據，或證據不足以證明，自不能以推測或擬
    制之方法，以為裁判基礎（參照最高法院四十年台上字第八六號判例），且為刑
    事訴訟法上證明之資料，無論其為直接證據或間接證據，均須達於通常一般之人
    均不致於有所懷疑，而得確信其為真實之程度，始得據為有罪之認定，若其關於
    被告是否犯罪之證明未能達此程度，而有合理性懷疑之存在，致使無從形成有罪
    之確信，根據「罪證有疑，利於被告」之證據法則，即不得遽為不利於被告之認
    定（參照最高法院七十六年臺上字第四九八六號判例），再者，告訴人之告訴係
    以使被告受刑事追訴為目的，其陳述是否與事實相符，仍應調查其他證據以資審
    認（參照最高法院五十二年台上字第一三００號判例）。
三、公訴意旨認為被告戊○○有此部分犯行，無非以：右揭事實業據告訴人辛○指述
    甚詳，復有台北縣警察局蘆洲分局贓物認領保管單及支票影本各一紙附卷可稽，
    被告戊○○雖否認有放火犯行，然本件火災發生後，辛○之親友已先行趕往現場
    ，經消防隊前往灌救始將火勢撲滅，嗣經警管制現場，任何人均不得進入，戊○○所辯火災撲滅後始行進入行竊已難遽信，且該次火災因火勢猛烈，辛○之多數
    財物均付之一炬，惟被告戊○○交付被告乙○○之支票完整無損，顯然是火災發
    生前所竊得，故被告戊○○所辯不足採信，犯嫌已臻明確為其論據。然訊據被告
    戊○○堅決否認有放火犯行，辯稱：伊是於八十九年一月二十七日下午四時許，
    侵入辛○之住處行竊，當時火災已經發生且業已撲滅，伊趁屋內無人之際進入行
    竊，並未放火云云。經查：就本件告訴人住處火災原因，經函詢台北縣政府消防
    局，則覆稱：本案因燃燒面積僅二平方公尺，財物損失輕微，故未製作火災原因
    調查報告書，本案僅入門左後側房間之衣櫥附近有燃燒現象外，其餘處所並未發
    現燃燒情形；另救災人員進入搶救時內部物品衣櫃已有翻動之情形，是否為造成
    火災之直接原因無法研判，有該局九十年三月十九日北縣消調字第○二三九八號
    函附卷可稽，已無從證明是否人為縱火。又經訊問前開證人，均無人證述於火災
    發生之前後見及被告戊○○，另證人丙○○○證稱火災當天約在中午十二點半買
    便當回家時，曾看到二個年約十八歲至二十歲之年輕人從樓梯間的窗戶跳下來，
    表示要裝有線電視，後經詢問同棟住戶，均無人表示有請人裝設，因此該二人身
    分即有可疑，然證人丙○○○亦當庭確認當日所見二名年輕人並非本件被告二人
    （九十年四月十三日訊問筆錄），則被告戊○○雖所供有所不實，已如前述。然
    其所供固甚可疑，究不能以其供述不實而推定其罪責，又不能排除火災發生另有
    原因之可能，此外復查無其他積極事證足資證明被告戊○○有公訴人所指之放火
    犯行，揆諸前引判例見解，既不能證明被告犯罪，自應就此部分依法為無罪之諭
    知。
四、公訴意旨認為被告乙○○有右揭犯行，無非以：右揭事實業據告訴人辛○指述甚
    詳，復有台北縣警察局蘆洲分局贓物認領保管單及支票影本各一紙附卷可稽，被
    告乙○○雖否認知悉該紙支票及手錶為贓物，惟被告乙○○自承被告戊○○持有
    辛○之整本支票及印章，並當場簽發該紙支票，則被告乙○○對於該支票為贓物
    應已有認識，且就本件經警循線查獲後，被告乙○○並未主動交付辛○被竊之手
    錶，而係嗣後警方在其自用小客車內查獲該只手錶等情觀之，被告乙○○顯然為
    掩飾贓物犯行而隱瞞自被告戊○○處收受取得手錶之事實，被告乙○○所辯亦不
    足採，被告乙○○犯嫌已臻明確，為其論據。然訊據被告乙○○否認有何收受贓
    物犯行，辯稱：伊並不知道戊○○所交付者為贓物等情。經查：證人即台北縣警
    察局蘆洲分局三組偵查員己○○到庭結證稱：當時並非在乙○○車上查獲扣案手
    錶，而係被告戊○○被查獲後，在警局通知被告乙○○將該手錶帶至警局，乙○○即由庚○○以車載至警局，並帶同己○○至車上取出手錶，核與證人庚○○、
    被告戊○○所述相符（九十年四月二十七日訊問筆錄），是被告乙○○係經通知
    而將手錶送至警局，並非警員查獲，尚不能據此認定被告乙○○有隱瞞所取得贓
    物之情形。又被告戊○○即係當場持整本支票簿以辛○名義開立支票，亦難逕認
    被告乙○○就支票來路不明有所認識。衡諸常情，被告乙○○若就該紙支票有贓
    物認識，應無親自持票前往銀行兌領，致需留下資料而被追查，或被當場發現而
    查獲本案之可能。此外復查無其他積極事證足資證明被告乙○○有公訴人所指之
    贓物犯行，既不能證明被告犯罪，自應為無罪之諭知。
據上論斷，應依刑事訴訟法第二百九十九條第一項前段、第三百零一條第一項，刑法
第二百零一條第一項、第三百零六條第一項、第三百二十條第一項、第五十五條、第
二百零五條，罰金罰鍰提高標準條例第一條前段，判決如主文。
本案經檢察官黃重綱到庭執行職務。
中      華      民      國    九十      年      六      月    二十二    日
                              臺灣板橋地方法院刑事第五庭
                                            法  官  王  偉  光
右正本證明與原本無異。
如不服本判決，應於判決送達後十日內，向本院提出上訴狀。
                                            書記官  陳  怡  君
中      華      民      國    九十      年      六      月    二十七    日
附錄本案所犯法條全文
中華民國刑法第三百二十條
(普通竊盜罪、竊佔罪)
意圖為自己或第三人不法之所有，而竊取他人之動產者，為竊盜罪，處五
年以下有期徒刑、拘役或五百元以下罰金。
意圖為自己或第三人不法之利益，而竊佔他人之不動產者，依前項之規定
處斷。
前二項之未遂犯罰之。
中華民國刑法第三百零六條
(侵入住居罪)
無故侵入他人住宅、建築物或附連圍繞之土地或船艦者，處一年以下有期
徒刑、拘役或三百元以下罰金。
無故隱匿其內，或受退去之要求而仍留滯者，亦同。
中華民國刑法第二百零一條
意圖供行使之用，而偽造、變造公債票、公司股票或其他有價證券者，處
三年以上十年以下有期徒刑，得併科三千元以下罰金。
行使偽造、變造之公債票、公司股票或其他有價證券，或意圖供行使之用
，而收集或交付於人者，處一年以上七年以下有期徒刑，得併科三千元以
下罰金。


司法院資訊處製作；財團法人民間司法改革基金會備份。
